臺灣臺中地方法院臺中簡易庭民事判決
110年度中簡字第1479號
原      告  張嘉豪  

訴訟代理人  王俊文律師
被      告  國泰交通事業有限公司

法定代理人  林青辰  
訴訟代理人  蕭健宏  
上列當事人間請求確認本票債權不存在事件，於民國111年3月31
日言詞辯論終結，本院判決如下：
    主      文
確認本院110年度司票字第1310號裁定所載，被告持有原告簽發
發票日民國108年9月30日、票據號碼WG0000000、票面金額新臺
幣30萬元本票之本票債權不存在。
訴訟費用由被告負擔。
    事實及理由
一、原告起訴聲明請求確認起訴狀附表票據編號WG0000000本票
    ，被告對原告之債權全部不存在，嗣更正聲明如後開原告聲
    明所示（見卷第111頁），經核並無變更訴訟標的，僅屬補
    充更正聲明，以使其聲明清楚完足，非屬訴之變更追加，於
    法並無不合。
二、原告主張：被告持原告簽發發票日民國108年9月30日、票據
    號碼WG0000000、票面金額新臺幣（下同）30萬元之本票（
    下稱系爭本票），聲請本院110年度司票字第1310號裁定准
    予強制執行。系爭本票係因雙方簽立計程車租賃契約書，原
    告依該契約書第8條約定簽發。惟原告係被告雇用之司機，
    每月薪資2萬多至3萬多不等，該計程車租賃契約書係被告為
    規避支付司機員工勞健保費用所設計，屬無效之意思表示，
    原告從未繳納租金，兩造間並無租賃關係存在。原告遭被告
    於110年3月6日口頭非法解雇，原告亦於110年3月5日將車輛
    鑰匙交至被告公司之櫃台。另原告固於110年3月間與他人發
    生輕微碰撞，但已修復完畢，原告將系爭車輛停放在停車場
    並無遭撞損情況，系爭車輛原本就有受損，原告係依原交車
    原狀交還被告。原告所簽發系爭本票僅為擔保將來所發生之
    債權，兩造間實無任何債權債務關係存在，爰請求確認被告
    持有系爭本票之本票債權不存在等語，並聲明：確認本院11
    0年度司票字第1310號裁定所載，被告持有原告簽發系爭本
    票之本票債權不存在。
三、被告則以：
　㈠原告於被告公司擔任包車司機，原告於109年1月1日起，因無
    自有車輛，與被告簽訂租車約定承諾切結書、計程車租賃契
    約書、車輛保管切結書，由原告向被告租賃車牌號碼000-00
    之營業車輛（下稱系爭車輛），原告並得與被告約定排班時
    間，按時正常到班接受被告派遣，如原告無意排班承攬業務
    ，可依與被告間之租賃關係駕駛系爭車輛，自行於外營運賺
    取收入，被告無監督、管理之權利，兩造間之派遣性質屬承
    攬關係，並無成立僱傭關係，原告因此並未於被告公司加入
    勞健保。兩造間之法律關係有承攬契約及租車契約，原告基
    此所開立之系爭本票，本係同時擔保「承攬案件」及「承租
    車輛」所致損害。
　㈡原告於110年2月間駕駛系爭車輛與他人發生碰撞事故後，未
    向被告回報並修理系爭車輛，並於110年3月5日起棄車，且
    於無正當理由下曠職離去。被告公司屢尋原告及系爭車輛未
    果後，委人尋車後，始於110年3月10日發現該車因車禍毀損
    後，遭棄在臺中市某停車場内，被告遂委託訴外人申華汽車
    材料行前往估價修復所需費用為為5萬1080元。又原告依約
    應繳交每日租金600元，然原告於109年1月1日起即未繳納任
    何租金至今，計算至本院言詞辯論終結日即111年3月31日止
    ，已積欠租金49萬1400元。另被告於110年2月25日與訴外人
    陳仕晉簽訂計程車承攬契約書，雙方約定自110年3月10日起
    至111年3月9日止，由被告至少委派659-P6等四套司機及車
    輛供其接送其個人與客戶往返臺北及臺中，然因原告於110
    年3月5日起無故離職及車輛毁損之故，人員及車輛調度不及
    ，無法履約，被告因此於110年6月20日以36萬元與訴外人陳
    仕晉達成損害賠償和解。則被告因原告之侵權行為及債務不
    履行之行為，造成被告損失金額已超過系爭本票擔保金額30
    萬元，原告主張並無理由等語資為抗辯。
　㈢答辯聲明：駁回原告之訴。
四、得心證之理由： 　　
  ㈠按確認法律關係之訴，非原告有即受確認判決之法律上利益
    者，不得提起之，民事訴訟法第247條第1項前段定有明文。
    所謂即受確認判決之法律上利益，係指法律關係之存否不明
    確，原告主觀上認其在法律上之地位有不妥之狀態存在，且
    此種不妥之狀態，能以確認判決將之除去者而言（最高法院
    52年台上字第1240號判例參照）。本件原告主張被告所持系
    爭本票債權不存在，為被告所否認，則原告於私法上之地位
    難謂無受侵害之危險，又此項危險得以對於被告之確認判決
    除去，則原告提起本件確認之訴，應有即受確認判決之法律
    上利益而有權利保護之必要，合先敘明。
  ㈡被告執有原告簽發系爭本票，聲請本院110年度司票字第1310
    號裁定准予強制執行，有該裁定附卷可稽（見卷第21-23頁
    ），並據本院調閱前開卷宗核閱無訛。按「票據債務人不得
    以自己與發票人或執票人之前手間所存抗辯之事由對抗執票
    人。但執票人取得票據出於惡意者，不在此限。」，票據法
    第13條定有明文。票據固為無因證券，票據債務人不得以自
    己與發票人或執票人之前手間所存之抗辯事由對抗執票人，
    然發票人要非不得以自己與執票人間所存抗辯事由對抗執票
    人，此觀之票據法第13條前段規定自明（最高法院27年滬上
    字第97號、46年台上字第1835號、47台上字第1621號判例參
    照）。本件兩造為系爭本票之直接前後手，原告主張票據原
    因抗辯，非法所不許。經查：
　1.兩造於109年1月1日簽立計程車租賃契約書，約定原告向被
    告承租系爭車輛，契約書第2條約定，如不再承租時，原告
    須將車輛交回，車輛損壞需照價賠償，第8條約定「承租人
    於承租車前，須與連帶保證人同時簽發本票乙張，以保證『
    車款額』，授權予出租人，得視事實需要，隨時可自行填載
    到期日及應付金額，以行使票據上之權利」，有計程車租賃
    契約書在卷可參（見卷第87-89頁），兩造均稱原告係依計
    程車租賃契約書第8條約定簽發系爭本票等語（見卷第212頁
    ），堪認原告係為擔保其依計程車租賃契約於租約終止後應
    將系爭車輛返還被告，及擔保系爭車輛損壞所生減少價額之
    賠償，而簽發系爭本票。
　2.原告主張於110年3月5日將系爭車輛停放在停車場後，將鑰
    匙交還被告公司櫃檯張大哥等語，被告則稱原告將車棄置停
    車場，被告至110年3月10日始發現等語，雙方各執一詞，然
    系爭車輛既經被告發現，得自行取回使用，系爭本票擔保車
    輛返還之原因即歸於消滅。被告主張原告於110年2月間撞毀
    系爭車輛，被告於110年3月10日尋得系爭車輛，委託訴外人
    申華汽車材料行估價維修費用5萬7840元，並提出估價單為
    證（見卷第95、267頁）。惟原告否認其將系爭車輛停放在
    停車場有撞毀情形，經本院向申華汽車材料行函詢結果，被
    告於110年3月10日因系爭車輛遭人撞擊毀損，要求申華汽車
    材料行進行評估零件更換價格，該行當日前往評估，針對外
    部可觀察之車前毀損狀態，先評估應更換零件約為5萬7840
    元，後因損害評估判斷更正，價額下修為5萬1080元，另該
    車是否尚有其他未經檢視之損害及後續鈑金烤漆費用等，因
    被告稱該車尚未點交，不能隨意開啟或移置，故未進廠詳檢
    ，另外因車身撞擊，經該行目視檢測，車身骨架應有錯動移
    位（龍骨走鐘）詳細情況及費用仍需進廠檢測後方能判斷估
    價等語，有申華汽車材料行出具估價證明及估價單在卷可佐
    （見卷第265-267頁）。按「承租人應以善良管理人之注意
    ，保管租賃物，租賃物有生產力者，並應保持其生產力。」
    ，「承租人違反前項義務，致租賃物毀損、滅失者，負損害
    賠償責任。但依約定之方法或依物之性質而定之方法為使用
    、收益，致有變更或毀損者，不在此限。」，「承租人於租
    賃關係終止後，應返還租賃物；租賃物有生產力者，並應保
    持其生產狀態，返還出租人。」，民法第432條第1、2項、
    第455條定有明文。是以，承租人返還租賃物時，應以合於
    契約之返還狀態，返還於出租人。租賃物返還時應具有何種
    狀態，應探究當事人對於此事具有何種明示或默示之合意，
    並衡酌租賃物之折舊與合於約定方法使用收益所造成之自然
    耗損、承租人所負保管維護義務之程度、一般交易習慣及誠
    信原則等，而非回復租賃物之原有狀態。查被告提出110年3
    月10日尋得系爭車輛相片，系爭車輛停放在停車場內，外觀
    並無遭撞擊毀損情況，有相片在可參（見卷第93、253-263
    頁），申華汽車材料行目視評估系爭車輛遭撞損害，顯乏依
    據，自不得以申華汽車材料行出具估價證明及估價單遽認系
    爭車輛遭撞損，原告因此對於被告負有賠償系爭車輛損壞所
    生減少價額之債務。
　3.被告抗辯對於原告另有計算至111年3月31日所欠系爭車輛租
    金債權49萬1400元，及原告於110年3月5日起無故離職及車
    輛毁損，被告因此賠償訴外人陳仕晉賠償36萬元，對於原告
    有侵權行為及債務不履行之債權36萬元等語，經核前開租金
    債權、侵權行為及債務不履行債權非屬系爭本票擔保「車款
    額」範圍，被告得否另行請求原告給付屬別一問題，不得逕
    依系爭本票主張權利，被告執此抗辯系爭本票債權存在，並
    無理由。
　4.系爭本票用以擔保原告依計程車租賃契約書第8條約定於租
    約終止返還系爭車輛責任及系爭車輛損壞所生減少價額之賠
    償責任，惟被告已得取回系爭車輛，且系爭車輛並無遭撞受
    損而減少價額，應認系爭本票原因之債權歸於消滅，原告請
    求確認系爭本票之本票債權不存在，核屬有理。
五、從而，原告請求確認系爭本票之本票債權不存在，為有理由
    ，應予准許。
六、本件事證已臻明確，兩造其餘攻擊防禦方法及舉證，核與判
    決之結果不生影響，無庸逐一論究，併此敘明。
七、據上論結，本件原告之訴為有理由，依民事訴訟法第78條，
　　，判決如主文。
中　　華　　民　　國　　111 　年　　4 　　月　　28　　日
                  臺灣臺中地方法院臺中簡易庭
                                  法  官  熊祥雲
以上正本係照原本作成。
如不服本判決，應於送達後20日內，向本院提出上訴狀並表明上
訴理由，如於本判決宣示後送達前提起上訴者，應於判決送達後
20日內補提上訴理由書（須附繕本），如委任律師提起上訴者，
應一併繳納上訴審裁判費。
中　　華　　民　　國　　111 　年　　4 　　月　　28　　日
                                  書記官  王麗麗